【裁判字號】    91,交聲,1077
【裁判日期】    920625
【裁判案由】    違反道路交通管理處罰條例聲明異議
【裁判全文】
臺灣臺北地方法院交通事件裁定                 九十一年度交聲字第一七七號
    異  議  人
    即受處分人  福泰貨櫃運輸股份有限公司
    代  表  人  陳崇楓
    代  理  人  王子昌
右列異議人即受處分人因違反道路交通管理處罰條例事件，對於臺北市交通事件裁決
所中華民國九十一年七月二十五日所為之處分（原處分案號：北市裁三字第裁二二－
Ｚ00000000號），聲明異議，本院裁定如左：
    主  文
原處分撤銷。
福泰貨櫃運輸股份有限公司汽車所有人，汽車未經核准，附掛拖車行駛，處罰鍰新臺
幣肆仟伍佰元。
    理  由
一、按交通違規事件裁罰案件，性質上屬於交通行政主管機關本於職權於公法上具體
    事件所為之決定而對外直接發生法律效果之單方行政行為，參酌行政法院五十六
    年度判字第八一號判例意旨「本件原告行為時尚在舊所得稅法施行期間，實體上
    固應適用舊法，但被告官署稽徵程序係開始於現行所得稅法令公布施行以後，程
    序上即應適用新法」，本件道路交通管理處罰條例雖於民國九十一年七月三日公
    布修正，於同年九月一日施行，依行政「實體從舊，程序從新」原則，尚無比較
    新舊法之問題，本件行為時法為修正前之舊法，核先敘明。次按貨車裝載整體物
    品有(一)裝載整體物品之長度、高度、寬度超過前條之規定；(二)裝載整體物品之軸
    重、總重量獲總聯結重量超過第三十八條第一項第二款、第三款限制，應填具申
    請書，繪製裝載圖，向起運地或車籍所在地公路監理機關申請核發臨時通行證，
    憑證行駛，道路交通安全規則第八十條第一項定有明文。又汽車未經核准，附掛
    拖車行駛者，處汽車所有人新臺幣（下同）三千元以上九千元以下罰鍰，並責令
    改正或禁止通行，道路交通管理處罰條例第二十九條第一項第八款（舊法）亦定
    有明文。
二、原處分意旨略以：本件異議人即受處分人福泰貨櫃運輸股份有限公司所有之車牌
    號碼ＡＶ－八四七號營業貨櫃曳引車，於九十一年四月二十五日上午九時十分左
    右，在國三公路九公里（北）處，因該拖車未依規定懸掛號牌行駛公路（未向監
    理機關申請臨時通行證），而為國道公路警察局任務編組第九警察隊七堵小隊之
    警員吳聰智當場攔停，以受處分人所有之汽車有違反道路交通管理處罰條例第十
    二條第一項第七款規定之情事掣單舉發，並由駕駛人簽收該舉發通知單，嗣受處
    分人於舉發通知單所載應到案日期前，向原處分機關提出申訴，經原處分機關調
    查，乃依道路交通管理處罰條例第十二條第一項第七款、第二項、違反道路交通
    管理事件統一裁罰標準表之規定裁處受處分人罰鍰五千元，並吊銷牌照。
三、訊據受處分人之代理人王子昌於本院調查時陳述：受處分人所有ＡＶ－八四七號
    營業貨櫃曳引車附掛之ＦＹＬ－三０００Ａ拖車係屬特殊超低板架，無法申請號
    牌，但受處分人已依規定申請通行證，而舉發通知單上亦有記載通行證號碼，雖
    舉發通知單上所記載舉發員警測量出拖車之長、寬、高與監理處所附資料中之長
    、寬、高不相符，惟當日行駛在路上確實是ＦＬＹ－三０００Ａ板車，故該車應
    無舉發通知單上所載違規行為云云。
四、經查：ＦＬＹ－三０００Ａ型車，車寬為三百公分，超過道路交通安全規則規定
    ，不得核發牌照，如因配合裝載超寬整體物品必須行駛於道路時，應依照道路交
    通安全規則第八十條規定，向公路監理機關申核發臨時通行證行駛，有台北市監
    理處九十二年五月八日北市監四字第０九二六一二四二四００號函及附件（交通
    部路政司七十一年一月十五日路台（七一）監字第００四一０號函）在卷可稽。
    又經本院審核受處分人所提卷附之三張臨時通行證中顯示，該ＦＬＹ－三０００
    Ａ於九十一年四月二十五日遭員警舉發違規之時，尚未逾通行證之有效期間，該
    ＦＬＹ－三０００Ａ拖車已符合道路交通安全規則第八十條之規定，自可行駛於
    道路。惟查有關ＦＬＹ－０００Ａ拖車之尺寸，全長為一千八百五十公分，全寬
    為三百公分，床面高為四十四公分，有台北市監理處九十二年三月三日北市監四
    字第０九二六０五六九四００號函之附件交通部路政司七十一年一月十五日路台
    （七一）監字地００四一０號函及該尺度表附卷可查；而舉發員警於舉發違規之
    時，現場丈量之拖車之長、寬、高，結果為全長一千零二十公分，全寬為二百七
    十公分，床面高為一百公分，並經舉發員警記載於舉發通知單上之事實，業經舉
    發員警吳聰智於本院調查時證述明確，核與證人即當日之汽車駕駛人林義村到庭
    證述情節相符，並有舉發通知單一紙附卷可稽，二者丈量結果並不相符，足見當
    日ＡＶ－八四七號曳引車後所附掛之拖車應非ＦＬＹ－三０００Ａ拖車。依據首
    揭法條規定意旨，曳引車欲附掛不同之拖車時，皆應另行申請核發臨時通行證，
    始可行駛於道路，惟當日行駛於道路上之拖車與臨時通行證上所載之ＦＬＹ－三
    ０００Ａ拖車應屬不同之拖車，受處分人亦無法提出其他積極證據供本院審酌當
    日行駛於道路上之拖車係臨時通行證上所載之ＦＬＹ－三０００Ａ拖車，故本件
    受處分人未取得臨時通行證，卻附掛拖車行駛於道路之違規行為，已堪認定。
四、綜上所述，本件受處分人確有汽車未經核准，附掛拖車行駛之違規行為，應係違
    反道路交通管理處罰條例第二十九條第一項第八款之明文規定，依違反道路交通
    管理事件統一裁罰基準表規定，應處以罰鍰四千五百元。原處分機關誤認本件係
    違反道路交通管理處罰條例第十二條第一項第七款「領有號牌而未懸掛」，裁處
    受處分人五千元罰鍰，並吊銷牌照，尚有未洽，是本件異議雖無理由，惟原處分
    既有上開違誤，難謂允當，應由本院將原處分撤銷，另由本院仍依道路交通管理
    處罰條例第二十九條第一項第八款、違反道路交通管理事件統一裁罰基準表之規
    定裁處異議人罰鍰四千五百元，如主文第二項所示，以資適法。
據上論斷，應依道路交通案件處理辦法第二十條前段，裁定如主文。
中      華      民      國    九十二    年      六      月    二十五    日
                                      臺灣臺北地方法院交通法庭
                                          法  官  蕭  清  清
右正本證明與原本無異。
如不服本裁定，應於裁定送達後五日內向本院提出抗告狀。
                                          書記官  劉  麗  英
中      華      民      國    九十二    年     七     月    一    日


司法院資訊處製作；財團法人民間司法改革基金會備份。
